臺灣橋頭地方法院民事裁定
111年度消債更字第10號
聲　請　人　
即債務人　　王繹緯即王繹睿
　　　　　　　　　　000000000000000000000000000000000000
00000000000000000000000000000000000000000000000000
代  理  人　陳建宏  法扶律師
上列當事人因消費者債務清理事件聲請更生，本院裁定如下：
    主  文
聲請人王繹緯即王繹睿自民國一百一十一年六月二十三日下午四
時起開始更生程序。
命司法事務官進行本件更生程序。
    理  由
一、聲請意旨略以：聲請人即債務人王繹緯即王繹睿前向金融機
    構辦理消費借貸、信用卡契約等，致積欠無擔保債務計新臺
    幣（下同）5,235,539元，因無法清償債務，乃於民國110年
    8月間向本院聲請前置調解，因無法負擔債權人所提還款方
    案而於同年10月14日調解不成立，聲請人有不能清償債務或
    有不能清償之虞，復未經法院裁定開始清算程序或宣告破產
    ，爰依法聲請准予裁定更生等語。
二、按「債務人不能清償債務或有不能清償之虞者，得依本條例
    所定更生或清算程序，清理其債務。」消費者債務清理條例
    （下稱消債條例）第3條定有明文。衡以消費者與金融機構
    間債之關係之發生，係依契約自由原則及相互間之信賴為基
    礎，此為社會經濟活動得以維繫及發展之重要支柱，債務人
    經濟窘迫，固不應任其自生自滅，債權人一方之利益，仍不
    能因之摒棄不顧。是債務人於協商程序中，自應本於個人實
    際財產及收支狀況，依最大誠信原則，商討解決方案。如終
    究不能成立協商，於聲請更生或清算時，法院審酌上開條文
    所謂「不能清償或有不能清償之虞」，自宜綜衡債務人全部
    收支、信用及財產狀況，評估是否因負擔債務，而不能維持
    最基本之生活條件；所陳報之各項花費，是否確屬必要性之
    支出；如曾有協商方案，其條件是否已無法兼顧個人生活之
    基本需求等情，為其判斷之準據。
三、經查：
  ㈠聲請人前向各金融機構辦理消費借貸、信用卡契約、房屋貸
    款等，致現積欠無擔保債務至少5,235,539元、有擔保債務7
    64,890元，前即因無法清償債務，而於110年8月間向本院聲
    請前置調解，因無法負擔債權人所提還款方案而於110年10
    月14日調解不成立等情，有110年8月30日前置調解聲請狀所
    附債權人清冊、財團法人金融聯合徵信中心前置協商專用債
    權人清冊、信用報告、調解筆錄等件在卷可稽，堪信為真實
    。
  ㈡聲請人現任職於濱井企業股份有限公司，依在職薪資證明及
    領薪單所示，聲請人每月薪資為26,400元，而其名下有郵政
    壽險保單準備金781元，108、109年度皆未有申報所得，現
    未投保勞工保險等情，有財產及收入狀況說明書、勞工保險
    被保險人投保資料表、綜合所得稅各類所得資料清單暨國稅
    局財產歸屬資料清單、111年2月16日陳報狀所附在職薪資證
    明、領薪單、中華郵政股份有限公司111年3月24日壽字第11
    10085647號函附卷可稽。則查無聲請人有其他收入來源，佐
    以聲請人提出領薪單為證，則以聲請人主張之收入來源，應
    全非虛罔，是以領薪單所示每月薪資26,400元作為核算其現
    在償債能力之基礎，應能反映真實收入狀況；至聲請人名下
    尚有供聲請人及家人居住之高雄市路竹區房屋及其坐落土地
    各1筆，其上設定第一順位合作金庫銀行抵押權及第二順位
    臺灣銀行抵押權，而合作金庫銀行及臺灣銀行各陳報債權為
    764,890元、4,648,831元，因前次強制執行經拍賣未拍定，
    臺灣銀行並以平均價及第三拍拍定價額估算其價值約為3,25
    7,289元，合作金庫銀行之初貸鑑估金額則為2,700,000元等
    情，此有建物、土地登記第一類謄本、111年5月6日臺灣銀
    行陳報狀及111年5月10日合作金庫銀行陳報狀在卷可考，是
    以較高之臺灣銀行估算價值3,257,289元尚不足清償第一、
    二順位抵押權，以聲請人積欠之有擔保、無擔保債務共6,00
    0,429元扣除房屋價值3,257,289元後，尚餘2,743,140元債
    務，資產並未大於負債，且上開不動產現由聲請人及家人居
    住使用中，房屋貸款每月18,990元亦持續繳款中，如任由其
    拍賣或出賣取償，將使聲請人失其住所，並需支出房屋租金
    等，與消債條例謀求消費者經濟生活更生之目的相悖，附此
    敘明。
  ㈢至支出部分，聲請人主張需扶養母親，每月支出扶養費4,000
    元。按直系血親相互間，互負扶養之義務，民法第1114條第
    1 款定有明文。查聲請人母親謝○○，其108、109年度未有申
    報所得，名下僅一筆87年出廠無殘值車輛，惟每月領有勞保
    年金7,697元等情，有戶籍謄本、綜合所得稅各類所得資料
    清單暨國稅局財產歸屬資料清單、領取年金之存摺內頁等附
    卷可證。扶養費用部分，依消債條例第64條之2第1、2項，
    並參照民法第1118、1119條規定，其負扶養義務之程度，亦
    應考量其目前身負債務之窘境，所負擔之扶養義務能力，自
    非比一般，在無其他更為詳實之資料可供佐證之情形下，故
    本院認定以111年度高雄市最低生活費標準之1.2倍17,303元
    為標準，則扣除勞保年金與2名手足分擔母親扶養費後，聲
    請人每月應支出母親扶養費應以3,202元為度【計算式：（1
    7,303－7,697）÷3＝3,202】，聲請人就此主張支出4,000元，
    尚屬過高。至聲請人個人日常生活必要費用部分，審酌聲請
    人負債之現況，基於社會經濟活動之互賴及誠信，該日常生
    活所需費用，自應節制開支，不得有超越一般人最低生活標
    準之享受，否則反失衡平，本院依消債條例第64條之2第1項
    ，參酌衛福部社會司所公告歷年最低生活費標準，111年度
    高雄市最低生活費標準14,419元之1.2倍為17,303元，則聲
    請人每月最低生活費除有特殊情形並有證據證明者外，自宜
    以此為度，始得認係必要支出。聲請人主張每月個人必要生
    活費依上開標準計算，實屬可採。
  ㈣綜上所述，以聲請人現每月之收入26,400元為其償債能力基
    準，扣除其每月個人必要生活費17,303元、扶養費3,202元
    後僅餘5,895元，而聲請人目前有擔保、無擔保負債總額為6
    ,000,429元，扣除保險解約金781元及估計不動產價值3,257
    ,289後，債務餘額為2,742,359元，以上開餘額按月攤還結
    果，約38年期間始能清償完畢，堪認聲請人確有不能清償債
    務或有不能清償之虞之情事。從而，聲請人主張已不能清償
    債務，聲請本院准予更生，依所舉事證及本院調查結果，即
    無不合。
四、末按「法院開始更生程序之裁定，應載明其年、月、日、時
    ，並即時發生效力。」、「法院裁定開始更生或清算程序後
    ，得命司法事務官進行更生或清算程序，必要時得選任律師
    、會計師或其他適當之自然人或法人一人為監督人或管理人
    。」消費者債務清理條例第45條第1 項、第16條第1 項分別
    定有明文。本件聲請人其目前收入及財產狀況，不能履行債
    務，依聲請人其目前收入及財產狀況，未償之債務亦屬不能
    清償，有如上述。此外，復查無聲請人有消費者債務清理條
    例第46條各款所定駁回更生聲請等事由，從而，聲請人聲請
    更生，洵屬有據，應予准許，爰命司法事務官進行本件更生
    程序。
五、依消費者債務清理條例第11條第1 項、第45條第1 項、第16
    條第1 項，裁定如主文。
中　　華　　民　　國　　111 　年　　6 　　月　　23　　日
              　　            民事庭　法　官　薛博仁
以上正本係照原本作成。
本裁定已於111年6月23日下午4時公告。
本裁定不得抗告。
中　　華　　民　　國　　111 　年　　6 　　月　　23　　日
  　                                  書記官　郭南宏